【裁判字號】    95,上易,793
【裁判日期】    950815
【裁判案由】    毀棄損壞
【裁判全文】
臺灣高等法院臺中分院刑事判決         95年度上易字第793號
上  訴  人
即  被  告  丙○○
上列上訴人因毀棄損壞案件，不服臺灣臺中地方法院95年度易字
第839號，中華民國95年5月30日第一審判決（起訴案號：臺灣臺
中地方法院檢察署94年度偵字第18561號） ，提起上訴，本院判
決如下：
    主  文
上訴駁回。
    事  實
一、丙○○前有傷害罪前科，其與甲○○同為位於臺中市○區○
    ○街2段7巷之「健康世界大樓」社區內之住戶，二人除曾因
    互控傷害案件，均經原審判處罪刑確定在案外，丙○○復再
    於民國93年間對甲○○為傷害行為，經臺灣高等法院臺中分
    院判處有期徒刑3月確定，甫於94年4月6日易科罰金執行完
    畢。渠二人平日相處不睦，丙○○且因有焦慮、緊張、不適
    當情感表現、易怒、激躁不安等症狀，經醫師診斷為躁鬱症
    及狀腺毒症，並領有中華民國身心障礙手冊 ( 中度精障)，
    長期處於精神耗弱之狀態，對於外界事務判斷及自我控制能
    力較一般常人為弱，為精神耗弱之人。詎丙○○又因故於94
    年7月24日凌晨3、4時許，在臺中市○區○○街2段6之3號甲
    ○○所經營之素食店外，持棍棒砸毀甲○○所有置於該處攤
    架上之玻璃2塊 (價值新臺幣(下同)1 千2百元)，足以生損
    害於甲○○。嗣於同日上午9時30分許，甲○○至該店時發
    現上情，經詢問目擊丙○○砸毀前開攤架玻璃經過之鄭錦田
    後，即報警處理，始查悉上情。
二、案經甲○○訴由臺中市警察局第三分局報告臺灣臺中地方法
    院檢察署檢察官偵查起訴。
    理  由
一、訊據上訴人即被告丙○○矢口否認有何上揭毀損犯行，辯稱
    略以：伊並未為上揭毀損甲○○所有攤架上之玻璃，因徐文
    和有精神分裂症，所以徐文和於偵查中所證不可採信。又鄭
    錦田於95年5月16日才向伊道歉，且因鄭錦田四處欠人債務
    ，有可能與甲○○串通要陷害伊云云。惟查，上揭犯罪事實
    ，業據告訴人甲○○於警詢及偵審中指訴歷歷，核與目擊證
    人鄭錦田於偵查中結證情節相符，並有現場圖1份及照片15
    張在卷可稽。至被告於警詢中雖辯稱：94年7月24日凌晨約3
    、4時許，伊係在健康世界坐，詳細地址伊不知道，當時有
    徐文和看到並可出面做證云云。惟證人徐文和於警詢中係證
    稱：伊為被告前夫，二人現仍同居中，94年7月24日凌晨2時
    40分許，伊有與丙○○一起至健康世界管理室與一些其他住
    戶聊天，伊係於同日3時30分許離開，至於丙○○於何時離
    開伊並不清楚云云，旋又改稱：丙○○係於該日2時40分許
    至同日3時30 分許，與伊在健康世界管理室，但丙○○於該
    日3時30分許即先離開，所以伊不知丙○○有無去毀損甲○
    ○之攤架云云，嗣於偵查中又結證稱：當日伊係於凌晨3時
    20分許至同日3時40分許，在健康世界管理室與人聊天，警
    詢筆錄所載時間可能是伊記錯，伊不知丙○○有無去砸毀甲
    ○○之攤子，94 年7月24日凌晨伊均未看到丙○○云云，核
    徐文和所證情節先後反覆不一，復與被告丙○○所辯情節不
    符，且其既始終證稱不知丙○○有無為上開毀損行為，再佐
    以徐文和於82年6月3日即已與被告離婚，固有被告戶籍資料
    1份在卷可憑，惟被告與徐文和直至94年間仍同居一節，業
    經證人徐文和於警詢中陳明在卷，足見二人應尚有感情存在
    ，否則端無繼續同居之理，是徐文和亦不無偏頗告訴人可能
    。從而，證人徐文和所證情節尚難採為有利於被告之認定。
    綜上所述，被告所辯顯係事後卸責之詞，不足採信，本案事
    證明確，被告犯行堪以認定。
二、核被告丙○○所為，係犯刑法第354條毀損罪。又被告上開
    砸毀攤架上玻璃2塊之行為，係於同時、地為之，時間密接
    、地點同一，侵害同一法益，應為接續犯。又被告於93年間
    即患有躁鬱症及情感性精神病，有焦慮、激躁不安、易怒、
    破壞行為、暴力行為之傾向，且被告於94年8月5日、95年5
    月15日，經醫師診斷結果，認均仍有焦慮、緊張、不適當情
    感表現、易怒、激躁不安等症狀，醫師診斷為躁鬱症及狀腺
    毒症，及被告於94年1月24 日，並經鑑定認屬中度精障等情
    ，有臺灣高等法院臺中分院94年度上易字第56號刑事確定判
    決、診斷證明書2份、中華民國身心障礙手冊影本1張 (見94
    年度偵字第18561號偵查卷第22頁及原審卷)在卷可憑，並經
    證人徐文和及被告分別陳明在卷。再佐以被告於警詢、偵審
    中，均能為具體、明確之答辯，並知提出所謂有利證人供調
    查，並能爭執證人徐文和、鄭錦田二人證詞之證明力等情，
    足見被告雖仍有行為之自主意思能力，惟長期處於精神耗弱
    狀態，其對於外界事務之判斷及自我控制能力顯較一般常人
    為弱，足認被告行為應有精神耗弱情形，爰依刑法第19條第
    2 項之規定，減輕其刑。末查，被告前有傷害罪前科，其與
    甲○○同為位於臺中市○區○○街2段7巷之「健康世界大樓
    」社區內之住戶，二人除曾因互控傷害案件，均經原審判處
    罪刑確定在案外，丙○○復再於93年間對甲○○為傷害行為
    ，經臺灣高等法院臺中分院判處有期徒刑3月確定，於94年4
    月6日易科罰金執行完畢，有臺灣高等法院被告前案紀錄表
    、原審92年度中簡上字第377號刑事確定判決、93年度易字
    第129號刑事判決、臺灣高等法院臺中分院94年度上易字第
    56號刑事確定判決各1份等件在卷可按，茲於5年以內再故
    意犯本件有期徒刑以上之罪，不論依修正前之刑法第47條，
    或修正後之刑法第47條第1項之規定，均構成累犯，對被告
    而言並無有利或不利之情形，自不生新舊法比較之問題，應
    逕依修正前之刑法第47條，論以累犯，並加重其刑。被告本
    案犯行，同時具有加重及減輕事由，應依法先加後減。原審
    依刑法第354條、第47條、第19條第2項、修正前刑法第41條
    第1項前段，罰金罰鍰提高標準條例第1條前段、第2條，審
    酌被告有前揭傷害罪前科，素行非佳，且其因與甲○○間之
    糾紛已先後二次遭法院判處罪刑確定在案，竟不知悛悔警惕
    再為本案犯行、其所毀損之玻璃2塊之價值約為1千2百元，
    業據告訴人於警詢中陳明在卷，所生危害尚非甚鉅及被告犯
    罪後猶矢口否認犯行之態度等一切情狀，量處拘役貳拾日，
    如易科罰金，以參佰元折算壹日。如原審主文所示之刑，並
    諭知易科罰金之折算標準，核其認事用法，並無不合。被告
    仍執前詞否認犯罪，其上訴為無理由，又被告聲請調查證人
    王國興云云，惟又稱王國興不敢到庭，且稱證人係要證明另
    一證人鄭錦田到處向人借錢，也欠告訴人甲○○錢財等語，
    則證人王國興縱使能證明鄭錦田有欠甲○○錢財屬實，亦不
    能據此採為被告有利之認定，因此證人王國興無傳訊之必要
    ，併予敘明。
三、又本件被告雖係因精神障礙或其他心智缺陷，致其辨識行為
    違法或依其辨識而行為之能力，顯著減低之人，然其到庭辯
    解及陳述均屬完全、清楚，並無因智能障礙不能完全陳述之
    情形，有原審準備程序及審判筆錄可稽，原審認無適用刑事
    訴訟法第31條第1項規定，指定辯護人為其辯護或同法第27
    條第3項、第35條第3項之問題，併此敘明，核無不合。
四、另被告行為後，罰金罰鍰提高標準條例第2條業已刪除，而
    刑法第41條第1項前段關於易科罰金之折算標準已由舊法之
    銀元1百元、2百元、3百元修正為新台幣1千元、2千元、3千
    元，因屬科刑規範事項之變更，其折算標準為裁判時所應諭
    知，自有就新舊法規定比較之必要，經比較新舊法結果，以
    被告行為時之舊法較為有利於被告，是依刑法第2條第1項前
    段之規定，應適用被告行為時之舊法即依修正前刑法第41條
    第1項前段、修正前罰金罰鍰提高標準條例第2條之規定，諭
    知以銀元3百元折算1日為易科罰金之折算標準，附此敘明。
五、據上論斷，應依刑事訴訟法第368條，刑法第2條第1項前段
    判決如主文。
本案經檢察官乙○○到庭執行職務。
中    華    民    國    95    年    8    月    15     日
            刑事第六庭  審判長法  官  李  文  雄
                              法  官  邱  顯  祥
                              法  官  劉  連  星
上列正本證明與原本無異。
不得上訴。
                              書記官  陳  秀  真
中    華    民    國    95    年    8  月    16       日
附錄：本案論罪科刑法條全文
中華民國刑法第354條
毀棄、損壞前二條以外之他人之物或致令不堪用，足以生損害於
公眾或他人者，處2年以下有期徒刑、拘役或5百元以下罰金。
                                                      Ａ


司法院資訊處製作；財團法人民間司法改革基金會備份。
